【裁判字號】    99,訴緝,83
【裁判日期】    990630
【裁判案由】    偽造文書
【裁判全文】
臺灣高雄地方法院刑事判決              99年度訴緝字第83號
公  訴  人  臺灣高雄地方法院檢察署檢察官
被      告  乙○○
上列被告因偽造文書案件，經檢察官提起公訴（95年度偵字第71
40、19169 號），本院判決如下:
    主  文
本件免訴。
    理  由
一、公訴意旨係以：另案被告邱福瑩係址設高雄市新興區○○○
    路1 之19號太陽城工程股份有限公司（下簡稱太陽城公司）
    之實際負責人，與被告乙○○共同基於概括之犯意聯絡：
  (一)另案被告邱福瑩、被告乙○○明知於民國71年10月20日並未
    召開太陽城公司之發起人會及董事會，竟未經邱炳松（已於
    88年1 月28日死亡）、甲○○之同意，在太陽城公司發起人
    會決議錄偽載「‧‧甲○○、邱炳松‧‧等九人為董事」；
    在董事會決議錄偽載「推選‧‧甲○○、邱炳松等三名為常
    務董事」；並於71年11月3 日製作虛偽之太陽城公司設立登
    記申請書，且在上開發起人會議、董事會議紀錄、設立登記
    申請書上偽簽甲○○、邱炳松之簽名及將偽刻之甲○○、邱
    炳松印章蓋於該發起人會議紀錄、董事會議紀錄、設立登記
    申請書上，旋持該申請書向高雄市政府建設局（下簡稱建設
    局）申請設立登記，致使不知情之該管公務員將太陽城公司
    常務董事為邱炳松、甲○○之不實事項，於71年12月23日登
    載於其職務上所掌之公司設立登記事項卡上，並據於核發公
    司執照，足以生損害於邱炳松、甲○○及建設局對公司管理
    之正確性。
  (二)另案被告邱福瑩、被告乙○○復承前開犯意，明知於84年8
    月21日並未召開太陽城公司之股東臨時會及盟峰工程股份有
    限公司（下簡稱盟鋒公司）董事會，竟未經邱炳松、甲○○
    之同意，在太陽城公司股東臨時會議紀錄上偽載「‧‧邱炳
    松、甲○○選為董事‧‧」；在盟鋒公司董事會議紀錄偽載
    「‧‧邱炳松、甲○○當選為董事‧‧」，並將偽刻之甲○
    ○印章蓋於該股東臨時會議紀錄、董事會決議紀錄上，旋持
    該等會議記錄向高雄市政府建設局申請變更登記為盟峰公司
    ，致使不知情之該管公務員將盟峰公司董事為邱炳松、甲○
    ○之不實事項，於84年9 月6 日登載於其職務上所掌之公司
    變更登記事項卡上，足以生損害於邱炳松、甲○○及建設局
    對公司管理之正確性。
    因認被告乙○○涉犯刑法第216 條、第210 條、第214 條之
    偽造文書罪嫌。
二、按案件時效已完成者、犯罪後之法律已廢止其刑罰者，應諭
    知免訴之判決，並得不經言詞辯論為之，刑事訴訟法第302
    條第2 款、第4 款、第307 條分別定有明文。又被告行為後
    ，刑法於94年1 月7 日修正，而於同年2 月2 日公布，並於
    95年7 月1 日施行，修正後刑法第2 條第1 項規定：「行為
    後法律有變更者，適用行為時之法律。但行為後之法律有利
    於行為人者，適用最有利於行為人之法律」，而因追訴權時
    效期間之長、短，關係行為人是否應受到刑事追訴或處罰，
    且追訴時效完成者，依刑事訴訟法第302 條第2 款規定應諭
    知免訴之判決，而免訴判決為實體判決，因此關於追訴時效
    期間之修正，應屬實體刑罰法律變更，自有刑法第2 條第1
    項規定之適用。查本件被告所涉犯之上開各罪，刑法第216
    條、第210 條之偽造文書、行使偽造私文書罪部分，法定刑
    為5 年以下有期徒刑，刑法第214 條之使公務員登載不實罪
    部分，法定刑為3 年以下有期徒刑，追訴權時效期間依修正
    前刑法第80條第1 項第2 款規定均為10年，再依修正前刑法
    第83條規定加計因通緝無法開始審判之停止進行期間（10年
    追訴權時效期間4 分之1 即2 年6 月），修法前之追訴權時
    效加計停止期間即為12年6 月；而依修正後刑法第80條第1
    項第2 款規定，其追訴權時效為20年，加計停止進行之期間
    （20年追訴權時效期間4 分之1 即5 年），則修法後之追訴
    權時效加計4 分之1 停止期間為25年，茲經比較新舊法之結
    果，自以修正前刑法之上開規定，對於被告較為有利，依刑
    法第2 條第1 項規定，本件自應適用被告行為時即修正前刑
    法之規定。
三、經查：本件被告乙○○被訴犯罪行為終了時為84年9 月6 日
    ，經檢察官於94年8 月31日開始實施偵查，而於96年3 月30
    日提起公訴，並於96年6 月21日繫屬本院，惟因被告逃匿，
    經本院於96年11月21日發布通緝，致審判程序不能開始。而
    本件被告所涉犯上開各罪之追訴權時效期間，依修正前刑法
    第80條第1 項第2 款規定為10年，已如前述，復依刑法第83
    條第1 項、第3 項規定及參照司法院29年院字第1963號解釋
    ，追訴權之時效期間應加計因通緝而停止之2 年6 個月期間
    ，共計為12年6 個月，惟自檢察官於94年8 月31日開始實施
    偵查至96年11月21日發布通緝，扣除檢察官自96年3 月30日
    提起公訴至96年6 月21日案件繫屬本院之期間後，依司法院
    大法官釋字第138 號解釋，此時追訴權既無不行使之情形，
    自不生時效進行之問題，亦應予以加計，是本件被告所犯前
    開犯行之追訴權時效業於99年3 月4 日完成，而被告迄今仍
    未緝獲歸案，揆諸前揭說明，爰不經言詞辯論，逕諭知免訴
    判決。
據上論斷，應依刑事訴訟法第302 條第2 款、第307 條，判決如
主文。
中    華    民    國    99    年    6     月    30    日
                  刑事第十一庭  審判長法  官  黃三友
                                      法  官  林俊寬
                                      法  官  陳億芳
以上正本證明與原本無異。
如不服本判決應於收受送達後10日內向本院提出上訴書狀，並應
敘述具體理由；如未敘述上訴理由者，應於上訴期間屆滿後20日
內向本院補提理由書（均須按他造當事人之人數附繕本）「切勿
逕送上級法院」。
中    華    民    國    99    年    6     月    30    日
                                      書記官  林靜慧

司法院資訊處製作；財團法人民間司法改革基金會備份。
